【裁判字號】    92,沙簡上,310
【裁判日期】    921112
【裁判案由】    傷害
【裁判全文】
臺灣臺中地方法院刑事判決                      九十二年度沙簡上字第三一號
    上  訴  人
    即  被  告  己○○
                乙○○
右上訴人因傷害案件，不服本院沙鹿簡易庭九十二年度沙簡字第一九九號中華民國九
十二年四月二十三日第一審簡易判決（聲請案號：臺灣臺中地方法院檢察署九十一年
度偵字第一一五七九號），提起上訴，本院判決如左：
    主  文
原判決撤銷。
己○○、乙○○共同傷害人之身體，各處拘役伍拾日，如易科罰金，均以參佰元折算
壹日。
    事  實
一、己○○與丁○○之母親戊○○間有債務糾紛，於民國九十一年三月十九日十五時
    五十分許，丁○○陪同戊○○至台中縣清水鎮○○路一之二號「阿秋檳榔攤」欲
    找己○○催討債務，雙方因而發生爭執，己○○即基於普通傷害之犯意，徒手與
    丁○○相互拉扯頭髮，適己○○之女乙○○偕同友人庚○○、甲○○、丙○○（
    以上二人另為臺灣臺中地方法院檢察署檢察官不起訴處分）返家看見前述情狀，
    乙○○、庚○○（另經本院判處拘役五十日確定）竟生與己○○共同基於普通傷
    害之犯意聯絡，乙○○、庚○○二人亦徒手拉扯丁○○，致丁○○受有頭部外傷
    合併臉部、頸部、耳部多處挫傷、兩側腕部挫傷。嗣因丁○○趁隙逃離該處之際
    ，惟仍續遭乙○○持己○○交付之木棍（未扣案）一支打擊背部一下，致其受有
    右側後部鈍傷，倖因戊○○及時報警，警員獲報至現場處理，乙○○等人始未再
    毆打丁○○。
二、案經丁○○訴由臺中縣警察局清水分局報告臺灣臺中地方法院檢察署檢察官偵查
    聲請簡易判決處刑。
    理  由
一、訊據上訴人即被告（以下稱被告）己○○固坦承與告訴人丁○○互相拉扯頭髮，
    拉扯之間告訴人有受抓傷等事實，惟矢口否認，曾拿木棍交予乙○○打告訴人丁○○云云；上訴人即被告（以下稱被告）乙○○則矢口否認，有何傷害之犯行辯
    稱：我看告訴人與我母親即己○○在拉扯，我就將二人拉開，我有拉告訴人，但
    沒有拉傷告訴人云云。
(一)、經查，被告己○○供述：「（何人打被害人）我們有拉扯，我有拉她頭髮，但是
    沒有打她，丁○○也有拉我頭髮。」（偵卷第三十四頁）、「我與被害人（即告
    訴人）丁○○互相拉扯頭髮，拉扯之間被害人（即告訴人）有受抓傷」等語（本
    院卷第二十頁），被告乙○○則供陳：「我看見我母親己○○與丁○○發生拉扯
    ，互相扯頭髮，我自己○○右側以手推開她們二人手腕，當時庚○○也跟我一起
    自己○○左側推開她們。」等語（偵卷第三十四頁）、「我看見被害人與我母親
    即己○○在拉扯，我就將二人拉開，我有拉被害人，…」（本院卷第二十頁）等
    語，核與證人即同案被告庚○○證述：「…我到達後就看到被告二人與告訴人母
    女在拉扯，吵的很大聲，被告己○○與告訴人互拉頭髮，被告乙○○就過去幫忙
    拉開，被告乙○○叫我去幫忙拉開，我有過去幫忙拉開，…」（本院卷第七十頁
    ）等語大致相符，足認被告二人確有對告訴人丁○○為拉扯之行為。另證人即在
    場之人丙○○於本院審理時證述：「我那時租房子在被告他們家，出去剛回到家
    ，看到被告二人與告訴人母女他們在爭吵，雙方有發生拉扯，就這樣而已，拉扯
    的情形我不太會形容…」等語（本院卷第六十八頁）、「我看到時是被告己○○
    與告訴人在拉扯，後來被告乙○○才回來，將之拉開，可是後來又變成四個人拉
    扯在一起，被告謝與告訴人或他母親（不確定是何人）都互抓頭髮，至於有無抓
    別處，就不知道，我沒看到，因裏面場面很混亂，我就跑到外面去。」等語。及
    證人即當時在場處理之員警洪志偉於偵查中證述：「…我們到達現場時，丁○○
    在檳榔攤旁約十公尺遠處，她頭髮散亂，看到我們巡邏車過去，她抱著頭，告訴
    我們說她們打她，她頭很痛」、「她們指的是檳榔攤裏面的人」等語（偵卷第四
    十九頁）。將前開證人所述告訴人遭被告二人傷害之過程及警員至現場所見告訴
    人之情狀，與告訴人受傷害後，至童綜合醫院急診所開立之診斷證明書上所載：
    「頭部外傷合併臉部、頸部、腳部多處挫傷，右後側鈍傷、兩側腕部挫傷」（偵
    卷第七十七頁），及受傷之照片二張（偵卷第七十八頁）所示之傷勢，兩相比對
    ，互核相符。被告二人復另辯稱，未持木棍擊打告訴人背部一下云云。惟查，告
    訴人丁○○之診斷證明書上記載告訴人丁○○受有「右後側鈍傷」等情，核與告
    訴人指述遭木棍毆擊所致之傷害相符。是被告二人前開所辯，尚不足採。
(二)、綜上所述，被告二人確有於右揭時、地，拉扯及持木棍打告訴人背部一下致告訴
    人丁○○受有前開所述之傷害等情應堪認定。
二、核被告二人所為，係犯刑法第二百七十七條第一項之普通傷害罪。被告己○○、
    乙○○、證人庚○○就前開傷害之犯行，有犯意之連絡，行為分擔，為共同正犯
    。原審據以論科，固非無見，惟原判決認被告除為前揭傷害犯行外，尚有共同以
    非法方法剝奪人之自由之犯行，尚有未洽（理由詳後述）。被告二人上訴否認前
    開傷害犯行，指摘原判決不當，雖無理由，惟原審判決既有上開可議之處，自應
    由本院將原審判決撤銷改判。爰審酌被告二人，僅因債務糾紛，發生口角，即共
    同向告訴人丁○○施暴，誠非可取，且犯後亦否認並推卸犯行，並審酌其犯罪手
    段、告訴人所受之傷害等一切情狀，分別量處如主文第二項所示之刑，並均諭知
    易科罰金之折算標準。另被告所持用以傷害告訴人之木棍一支，因未扣案，復無
    證據證明係被告二人所有，亦非屬必須沒收之物，爰不予宣告沒收，併此敘明。
三、公訴意旨雖另認，被告己○○、乙○○與證人庚○○基於妨害自由之犯意聯絡，
    由己○○抓住丁○○雙手，繼由乙○○、庚○○以不明電器電線綑綁丁○○雙手
    控制丁○○之行動自由，被告己○○、乙○○涉有刑法第三百零二條第一項之共
    同以非法之方法，剝奪人之行動自由罪嫌云云。
四、按犯罪事實應依證據認定之，無證據不得推定其犯罪事實；又不能證明被告犯罪
    者，應諭知無罪之判決，刑事訴訟法第一百五十四條、第三百零一條第一項分別
    定有明文。又事實之認定，應憑證據，所謂證據，須適於為被告犯罪事實之證明
    者，始得採為斷罪資料，如未能發現相當證據，或證據不足以證明，自不能以推
    測或擬制之方法以為裁判基礎；又認定不利於被告之事實，須依積極證據，苟積
    極證據不足為不利於被告事實之認定時，即應為有利於被告之認定，更不必有何
    有利之證據，最高法院五十三年臺上字第二七五０號、三十年上字第八一六號、
    四十年臺上字第八六號分別著有判例可資參照。公訴人認被告共同涉有以非法之
    方法，剝奪人之行動自由罪，無非以告訴人丁○○之指述、證人戊○○之證述，
    及診斷證明書上載有告訴人受有兩側手腕挫傷云云為其論據。惟查，告訴人丁○○於本院審理時就其如何為被告二人剝奪行動自由之過程時證述：「…被告乙○○就把我壓在地上，其他的人一起打我，其中有二人抓我的手，一人抓我的腳，
    我母親就請求他們不要打我，後母親就隨即去電報警，當時我的手一直掙扎，就
    由原先抓我的手的人架高我的手，被告己○○就用類似電線綑綁我的手，並架在
    椅子上，由一人抓任該繩索（電線）將之拉高…我趁隙看抓該繩索的人在講話不
    注意時，趕緊往外跑…」云云。而當時在現場目擊整個過程之證人即告訴人之母
    親戊○○則證稱：「…被告己○○就抓住她（告訴人丁○○）的頭髮，我女兒伸
    手要阻擋，她們就將之壓在地上，拖到沙發旁…當時我人在沙發的後面，我與我
    女兒中間隔著沙發，女兒的腳向著我，於是我走到沙發旁來，正好看到有人（但
    不確定是何人）已經開始綁我女兒的手，這時我才去電報警，而被告仍舊持續壓
    住我女兒，沒讓他起來，後我大聲喊救命，有看到壹台巡邏車來，便喊警車來了
    ，看門的人也進來說警察來了，她們才放手…我就跑出來，他們也追出來，我也
    看到女兒跑出來」云云（本案卷第四十一頁）、「她們把她壓在地上，用懸掛手
    機的繩子綁住，…」云云（本案卷第四十頁）。承上，告訴人指稱，其為乙○○
    壓在地上後，如何為被告己○○以電線綑綁，並架在椅子上，手拉高等情，經核
    與證人戊○○證稱，告訴人係為人以懸掛手機的繩子綁住雙手，持續壓在地上，
    嗣才趁隙逃離等情不符。又證人戊○○於本院審理時，自承看見告訴人為人綑綁
    之時，其僅距離一、二公尺，並無障礙物阻隔（本案卷第四十一頁），衡情，其
    應對於現場發生之情形知之甚詳，然其所述告訴人遭人綁綑之重要情節及所用之
    物品等，卻與告訴人所述不一致。另參酌戊○○就當時在現場之人僅熟識己○○
    ，若親見其動手綑綁告訴人，理應一眼即認出並且記憶深刻，然其卻稱，「正好
    看到有人（但不確定是何人）已經開始綁我女兒的手」云云，而告訴人丁○○卻
    明確指述，係己○○動手綑綁其雙手云云。故告訴人丁○○與證人戊○○就前開
    所述告訴人丁○○遭被告二人綑綁雙手，剝奪行動自由此部分所述是否真實，即
    屬有疑。又公訴人所提出之診斷證明書，雖載有兩側腕部挫傷，惟參照急診護理
    評估表之記載：「…雙手腕挫傷５＊１cm，skin（皮膚）紅。」等語（偵卷第七
    十六頁）。可知告訴人手腕所受挫傷僅係皮膚紅。而被告乙○○於偵查中亦自承
    ：「我看見我母親己○○與丁○○發生拉扯，互相扯頭髮，我自己○○右側以手
    推開她們二人手腕，當時庚○○也跟我一起自己○○左側推開她們。」等語（偵
    卷第三十四頁），證人庚○○亦證述：「（被告己○○與告訴人互相拉頭髮時，
    被告乙○○如何去幫忙？拉扯告訴人何處？）他就跑過去拉告訴人身體、手等處
    」、「（告訴人所受何傷？）手上、臉有抓傷。」等語，且被告二人當時係與告
    訴人互相拉扯受有如前開傷害部分所述之傷勢，業如前述。是以，前開告訴人手
    腕所受傷勢（皮膚紅）是否確係受被告二人綑綁雙手而來，即有疑義，並無法確
    認。故尚難僅以該診斷證明書上記載兩側腕部挫傷，即率爾直接推論被告二人確
    有告訴人所指之綑綁告訴人雙手限制其自由之犯行。綜上，尚難認被告二人有檢
    察官所述之以非法方法，剝奪人之行動自由之犯行。原審認被告二人此部分亦成
    立犯罪而併予判決，則有未洽。此外，復查無其他積極證據足認被告二人有公訴
    人所指之以非法方法剝奪人之行動自由之犯行，然因公訴人認此部分若成立犯罪
    ，則與前開論罪科刑之事實有牽連犯之裁判上一罪關係，就此爰不另為被告二人
    無罪之論知，併此敘明。
據上論斷，應依刑事訴訟法第四百五十五條之一第三項、第三百六十九條第一項前段
、第三百六十四條、第二百九十九條第一項前段，刑法第二十八條、第二百七十七條
第一項、第四十一條第一項前段，罰金罰鍰提高標準條例第一條前段、第二條，判決
如主文。
中      華      民      國      九十二      年    十一    月    十二    日
                                  臺灣臺中地方法院刑事第十四庭
                                      審判長法  官  陳  慧  珊
                                            法  官  陳      葳
                                            法  官  劉  逸  成
右正本證明與原本無異。
不得上訴。
                                            書記官
中      華      民      國      九十二      年    十一    月    十二    日
右正本證明與原本無異。
不得上訴。
附錄論罪科刑法條
中華民國刑法第二百七十七條第一項 (普通傷害罪)
傷害人之身體或健康者，處三年以下有期徒刑、拘役或一千元以下罰金。


司法院資訊處製作；財團法人民間司法改革基金會備份。
